臺灣苗栗地方法院刑事判決　　　　　　　 96年度訴字第410號
公　訴　人　臺灣苗栗地方法院檢察署檢察官
被　　　告　乙○○
選任辯護人　魏翠亭律師
　　　　　　陳恩民律師
上列被告因毒品危害防制條例案件，經檢察官提起公訴（94年度
偵續字第40號），本院判決如下：
    主  文
乙○○無罪。
     理  由
壹、公訴要旨：
一、公訴事實：
    乙○○（綽號海哥）基於販賣第一級毒品海洛因及第二級毒
    品安非他命之犯意，使用0000000000號行動電話作為聯絡毒
    品交易之電話，於民國92年12月2 日晚上某時，在其位於苗
    栗縣頭份鎮○○里○○路675 號住處附近，以海洛因3 錢新
    臺幣（下同）6 萬元之價格，及以安非他命1 兩2 萬9 千元
    之價格，販賣第一級毒品海洛因、第二級毒品安非他命予綽
    號「大象」之丙○○（起訴書誤載為黃世禛），嗣經警於93
    年3 月間依通訊監察譯文循線查獲。
二、起訴罪名：
    毒品危害防制條例第4 條第1 項之販賣第一級毒品海洛因罪
    嫌、同條例第4 條第2 項之販賣第二級毒品安非他命罪嫌。
三、檢察官之舉證：
（一）被告乙○○於警詢及偵查之供述：坦承認識「大象」之人
      之事實。
（二）秘密證人甲4於警詢及偵查之證述：證明上開被告販毒之事
      實。
（三）證人丙○○所使用之0000000000號行動電話通聯及通訊監
      察譯文（臺灣苗栗地方法院檢察署94年度保字第1155號秘
      密證人卷）：證明上開被告販毒之事實。
貳、本院之判斷：
一、法律依據：
（一）刑事訴訟法第154 條第1 、2 項分別規定：被告未經審判
      證明有罪確定前，推定其為無罪；犯罪事實應依證據認定
      之，無證據不得認定犯罪事實。
（二）刑事訴訟法第301 條第1 項規定：不能證明被告犯罪，應
      諭知無罪之判決。
（三）最高法院76年台上字第4986號判例指出：認定犯罪事實所
      憑之證據，雖不以直接證據為限，間接證據亦包括在內；
      然而無論直接或間接證據，其為訴訟上之證明，須於通常
      一般之人均不致有所懷疑，而得確信其為真實之程度者，
      始得據為有罪之認定，倘其證明尚未達到此一程度，而有
      合理之懷疑存在，無從為有罪之確信時，自得為無罪之判
      決。
（四）最高法院92年台上字第128 號判例指出：刑事訴訟法第16
      1 條已於91年2 月8 日修正公布，其第1 項規定，檢察官
      就被告犯罪事實，應負舉證責任，並指出證明之方法。因
      此，檢察官對於起訴之犯罪事實，應負提出證據及說服之
      實質舉證責任。倘其所提出之證據，不足為被告有罪之積
      極證明，或其指出證明之方法，無從說服法院以形成被告
      有罪之心證，基於無罪推定之原則，自應為被告無罪判決
      之諭知。
二、關於證據能力部分之說明：
（一）海岸巡防署中部地區巡防局苗栗機動查緝隊執行通訊監察
      案件譯文、遠傳電信股份有限公司出具之0000000000號行
      動電話申請人資料、本院電話紀錄表，均有證據能力：
    1.按刑事訴訟法第159條之4規定，除前3 條之情形外，下列
  　　文書亦得為證據：「一、除顯有不可信之情況外，公務員
    　職務上製作之紀錄文書、證明文書。二、除顯有不可信之
      情況外，從事業務之人於業務上或通常業務過程所須製作
      之紀錄文書、證明文書。三、除前2 款之情形外，其他於
      可信之特別情況下所製作之文書。」，此係因公務員職務
      上製作之紀錄文書或證明文書，係公務員依職權所為，與
      其責任、信譽攸關，若有錯誤、虛偽，公務員可能因此擔
      負刑事及行政責任，且該等文書經常處於可能受公開檢查
      之狀態，其正確性及真實之保障極高；另從事業務之人在
      業務上或通常業務過程製作之上開文書，因係於通常業務
      上不間斷而規律之記載，一般均有會計等人員校對，記錄
      時亦無預見日後將作為證據之偽造動機，其虛偽之可能性
      較小，且如讓製作者以口頭方式在法庭上再重述過去之事
      實或數據，實際上有其困難，二者具有一定程度之不可代
      替性，是除非有顯不可信之情況外，上開公務文書或業務
      文書應均具有證據能力。
    2.另本案係經海岸巡防署中部地區巡防局苗栗機動查緝隊依
      據臺灣苗栗地方法院檢察署檢察官核發之通訊監察書，對
      證人丙○○所使用之0000000000號行動電話門號而為截收
      、監聽、錄音等，此有通訊監察書、通訊監察書電話表及
      通訊監察譯文表等附卷可憑。經核被告所涉犯之販賣第一
      、二級毒品罪，分別係最輕本刑為無期徒刑、7 年以上有
      期徒刑之罪，且該等犯罪類型之犯罪過程多係透過電話通
      聯並以代號、暗碼等隱晦方式暗中進行，其犯罪結果係將
      毒品流入市面，戕害不特定國人之身心健康甚鉅，自屬危
      害社會秩序情節重大，而有相當理由可信犯罪嫌疑人之通
      訊內容與涉案情節有關，且難以其他方法蒐集或調查證據
      者，又監聽過程中尚查無任何不法或不當侵害人權保障之
      情事，自屬符合通訊保障及監察法第5 條第1 項第1 款、
      第2 項之規定，並無任何違背法定程序之處。
    3.是海岸巡防署中部地區巡防局苗栗機動查緝隊執行通訊監
      察案件譯文、遠傳電信股份有限公司出具之0000000000號
      行動電話申請人資料、本院電話紀錄表（見94年度保字第
      1155號秘密證人卷第155 至第156 頁、第251 頁；本院卷
      第54至第55頁），既屬刑事訴訟法第159 條之4 所稱之文
      書，且查無有何顯不可信之情事，應認均具有證據能力。
（二）秘密證人甲4之警詢陳述，應無證據能力：
      按被告以外之人於司法警察官或司法警察調查中所為之陳
      述，除符合刑事訴訟法第159 條之2 或同法第159 條之3
      之例外規定外，應屬傳聞證據，而不得作為證據，此觀刑
      事訴訟法第159 條第1 項、第159 條之2 及第159 條之3
      之規定自明。經查，本案秘密證人甲4於警詢之供述，檢察
      官並未舉證證明其於員警調查時所為之陳述，客觀上有何
      較具可信之特別情況，且為證明犯罪事實存否所必要者，
      核與刑事訴訟法第159 條之2 或第159 條之3 所規定的例
      外情形亦不相符，是證人此部分之證述，應無證據能力。
（三）秘密證人甲4之偵訊陳述，應有證據能力：
    1.按被告以外之人於偵查中向檢察官所為陳述，除顯有不可
      信之情況者外，得為證據，同法第159 條之1 第2 項定有
      明文。偵查中對被告以外之人（包括證人、鑑定人、告訴
      人、被害人及共同被告等）所為之偵查筆錄，或被告以外
      之人向檢察官所提之書面陳述，性質上均屬傳聞證據。惟
      現階段刑事訴訟法規定檢察官代表國家偵查犯罪、實施公
      訴，依法其有訊問被告、證人及鑑定人之權，證人、鑑定
      人且須具結，而實務運作時，檢察官偵查中向被告以外之
      人所取得之陳述，原則上均能遵守法律規定，不致違法取
      供，其可信度極高，職是，被告以外之人前於偵查中已具
      結而為證述，除反對該項供述得具有證據能力之一方，已
      釋明「顯有不可信之情況」之理由外，不宜以該證人未能
      於審判中接受他造之反對詰問為由，即遽指該證人於偵查
      中之陳述不具證據能力。且所謂不可信之情況，法院應審
      酌被告以外之人於陳述時之外在環境及情況，例如：陳述
      時之心理狀況、有無受到外力干擾等，以為判斷之依據。
    2.從而，秘密證人甲4於檢察官訊問時，係以證人之身分陳述
      ，經告以具結義務及偽證處罰後，於命證人朗讀結文後具
      結，其係於負擔偽證罪之處罰心理下證述，並以具結擔保
      其供述之真實性，又無受其他不當外力干擾之情形，其未
      曾提及檢察官在偵查時有不法取供之情形，依上揭說明，
      其於偵查中之證言，自具有證據能力，依刑事訴訟法第15
      9 條之1 第2 項之規定，得為證據。
三、無罪之理由：
    訊據被告乙○○固供承認識綽號大象之丙○○，惟堅決否認
    有何販賣第一級毒品海洛因、第二級毒品安非他命之犯行，
    辯稱：伊並未販賣海洛因、安非他命予丙○○，伊是有跟丙
    ○○一起拿錢買過毒品，但是只有一、二次。伊有欠他錢，
    伊平時有吸食第一級、第二級毒品，但並沒有販賣行為，且
    伊的電話不是通訊監察譯文所示的0000000000號等語。經查
    ：
（一）證人丙○○於本院審理中行交互詰問時證稱：「（檢察官
      問：販賣海洛因是向誰買的？）新竹的人買的。」、「（
      檢察官問：是否知道他的姓名？綽號？）不知道。」、「
      （檢察官問：是否認識在庭被告乙○○？）認識，看過。
      」、「（檢察官問：他綽號是什麼？）阿海。」、「（檢
      察官問：有無另外一個綽號叫海哥？）沒有。海哥是另外
      一個人，海哥是南庄人。」、「（檢察官問：請提示秘密
      證人保護法偵卷第155 、251 頁中間12月2 日晚上8 時多
      0000000000是你的電話？通話內容是什麼？）我問他要不
      要海洛因。」、「（檢察官問：是你要買或賣？）是我要
      賣給乙○○，『他』是乙○○。」、「（檢察官問：第25
      1 頁通訊內容2 通為12月3 日凌晨0 時23分24秒、凌晨3
      時54分34秒，通訊內容為何？）不曉得。」、「（檢察官
      問：那通是跟誰通話？）這很久了，忘記了。」、「（檢
      察官問：0000000000是誰使用？）不確定，因為很久了。
      」；「（受命法官問：你跟乙○○是民國幾年認識？）90
      幾年認識，約93年。」、「（受命法官問：如何認識？）
      乙○○向我買海洛因。」、「（受命法官問：他總共跟你
      買過幾次海洛因？）三、四次。」、「（受命法官問：乙
      ○○到底有沒有賣海洛因或安非他命給你？）沒有。」等
      語（見本院卷第131 至第135 頁）。綜上交互詰問所得之
      結果，證人丙○○否認曾向被告購買海洛因或安非他命，
      是依其證詞，尚難認定被告有何販賣第一級毒品海洛因、
      第二級毒品安非他命之犯行。
（二）又依通訊監察譯文之內容，固顯示丙○○（即大象）與使
      用0000000000號行動電話之海哥為聯繫通話，惟經本院函
      查結果，上開門號之歷年申請人均為「洪懿斌」，有遠傳
      電信股份有限公司傳真回文及本院電話紀錄表各1 紙附卷
      可參（見本院卷第54至第55頁）。則在並無證據證明「洪
      懿斌」即為被告或被告使用其名義申請門號之情況下，亦
      難遽認前開通訊監察譯文即係被告與證人丙○○交易毒品
      之聯繫內容。
（三）秘密證人甲4於本院審理中行交互詰問時證稱：「（檢察官
      問：請提示秘密證人保護法卷第251 頁，通訊監察譯文有
      2 通12月3 日凌晨0 時23分24秒、凌晨3 時54分34秒，這
      2 通的通話內容是什麼？）是乙○○拿東西給丙○○的。
      」、「（檢察官問：拿什麼東西給丙○○？所謂拿是什麼
      意思？）海洛因。就拿給他。」、「（檢察官問：你在偵
      查中說是賣給他？）對啊。」、「（檢察官問：你如何知
      道丙○○跟被告買海洛因？）有看過」、「（檢察官問：
      有看過幾次？在哪裡交貨？乙○○使用電話是否為000000
      0000？）兩次吧。陽明山莊。不確定。」、「（檢察官問
      ：丙○○是否跟乙○○反應海洛因不好？）不曉得，因為
      丙○○本人沒有用海洛因，他現在在臺中關，都是乙○○
      自己用，張雲財用過說可以，才拿給他的。」；「（受命
      法官問：之前在偵查中講說交易地點，是在竹南鎮乙○○
      家斜對面便利超商，為何現在說交易地點在陽明山莊？）
      兩個地方都有。」、「（受命法官問：有關丙○○跟乙○
      ○買毒品經過，包括時間、地點、數量、金額、交易方式
      、聯絡電話，你現在有辦法記清楚陳述嗎？）沒有。」、
      「（受命法官問：請確認乙○○賣過什麼毒品、幾次毒品
      給丙○○？）海洛因。知道的海洛因有一次、「（受命法
      官問：你剛才為何說海洛因不止一次？）一次到兩次。」
      、「（受命法官問：時間是民國幾年？）93年，或是94年
      。」等語（見本院卷第136 至第142 頁）。復參其前於偵
      訊時陳稱：「（問：警詢中供稱丙○○0000000000監聽譯
      文資料，內容12月2 日20時15分紀錄，海哥是指乙○○，
      丙○○向乙○○購買三錢的海洛因；乙○○本身有施用海
      洛因、安非他命；丙○○0000000000監聽譯文資料，內容
      12月3 日0 時23分紀錄，乙○○說：『我把給你的貨拿出
      來自己打』是因為丙○○向乙○○購買海洛因品質不純，
      丙○○想要還給乙○○退錢，乙○○不肯，乙○○推託他
      自己施打過純度沒有問題的意思，是否實在？）實在。」
      、「（問：92年12月2 日，大象跟海哥通話內容為何？）
      三錢海洛因，六萬多元，後來在竹南鎮乙○○家斜對面的
      便利超商完成交易。」、「（問：12月3 日跟海哥通話內
      容情形為何？）剛才三錢的部份，因為後來丙○○被反應
      貨不好，就打電話與乙○○理論，後來乙○○有換貨給丙
      ○○。」、「（問：丙○○每次購買的數量、價錢、聯絡
      方式？）……和乙○○購買價格比較貴，海洛因一錢重一
      萬八千元到二萬一千元不等，安非他命一兩重兩萬九千元
      到三萬一千元……。」等語（見94年度保字第1155號秘密
      證人卷第101 至第102 頁、94年度偵緝字第50號卷第58頁
      、第62頁）。是由上可知，秘密證人甲4對被告販賣毒品之
      時間、地點、次數、使用電話等經過，僅就其審理中之證
      詞觀察，即有多處內容前後矛盾，再就其偵查及審理中之
      證詞相互勾稽，更可發現其陳述反覆不一，且有諸多疑點
      及瑕疵可指，故其證言之真實性如何，誠屬可疑，即難資
      為不利於被告之認定。
（四）綜上所述，本件僅以卷附通訊監察譯文，及秘密證人甲4之
      證述，且未查得任何與販賣毒品相關之物證，實尚難認已
      達於通常一般人均不致有所懷疑，而得確信其為真實之程
      度，猶有合理之懷疑存在，即難遽為不利於被告之認定。
      此外，復查無其他足夠之積極證據可資證明被告確有公訴
      意旨所指之販賣第一級毒品海洛因、第二級毒品安非他命
      之犯行，揆諸前揭法條及判決意旨，既不能證明被告犯罪
      ，自應諭知被告無罪之判決。
四、適用之法律：
    刑事訴訟法第301 條第1 項。
本案經檢察官蕭慶賢到庭執行職務。
中　　華　　民　　國　　96　　年　　12　　月　　12　　日
                  刑事第二庭  審判長法　官   楊清益
                                    法  官   林靜雯
                                    法  官   魏宏安
以上正本證明與原本無異。
如不服本判決，應於判決送達後10日內向本院提出上訴狀（應抄
附繕本），其未敘述上訴理由者，應於上訴期間屆滿後20日內補
提理由書狀於本院，上訴於臺灣高等法院臺中分院。
                                    書記官   廖鳳美
中　　華　　民　　國　　96　　年　　12　　月　　14　　日
